最高法院民事裁定　　　　　　　　　　　　　　　　八十七年度台抗字第一九九號
　　再 抗告 人　板橋磚廠股份有限公司
　　法定代理人　陳剛毅
右再抗告人因與相對人陳惠林等間解任清算人事件，對於中華民國八十七年二月十一
日台灣高等法院裁定（八十七年度抗字第一五三號），提起再抗告，本院裁定如左：
    主  文
原裁定廢棄，應由台灣高等法院更為裁定。
    理  由
本件原法院廢棄台灣板橋地方法院（下稱板橋地院）所為駁回相對人聲請之裁定，無
非以：相對人於板橋地院之聲請意旨略以：伊係再抗告人公司之股東，繼續一年以上
持有該公司股份總數三萬股中之二二五○股，為已發行股份總數百分之三以上之股東
。該公司之清算人陳剛毅於八十二年三月十五日向板橋地院聲請就任，惟(一)、除於八
十三年六月十八日提出一份清算報告書外，就該清算事務未有任何進展。(二)、已連續
兩年未召開股東會，損害股東權益。(三)、未於六個月內完結清算，而向法院聲請展期
。(四)、藉口公司尚有財產遭侵占，故意不清償債務。(五)、就提領之徵收補償金新台幣
（下同）四千五百餘萬元，私自挪用購買短期票券，拒絕分配該補償費。(六)、至今仍
未將損益表等簿冊送監察人審查，清算拖延數年，侵害各股東權益。由其任清算人已
非適當，爰聲請解任該清算人云云。板橋地院駁回相對人之聲請，係以：再抗告人公
司於八十二年三月十五日選任清算人，並向板橋地院報准備查，且經該清算人申敘理
由，聲請板橋地院展期清算，業經該院准予展延至八十七年五月三十一日。而相對人
主張該清算人就提領之徵收補償金四千五百餘萬元，故意不清償債務私自挪用購買
短期票券一節，亦經板橋地院刑事庭為無罪判決確定。相對人復未就該清算人有何不
適任之情事提出釋明之證據。相對人聲請解任該清算人，即屬無據為其論據。惟相對
人所指清算人拒絕分配補償金、未將損益表冊送監察人審查、清算拖延數年，侵害股
東權益各節，是否屬實，關係各股東之權益及對清算人之信賴。與清算人是否適任，
關係至鉅，自有調查之必要。板橋地院遽以清算期限已經法院准許展延及清算人侵占
案業經判決無罪確定為由，駁回相對人之聲請，尚有未洽等詞，為其判斷之基礎。
惟依公司法第三百三十一條第一項規定，清算完結時，清算人始應造具清算期內損益
表，連同各項簿冊，送經監察人審查，並提請股東會承認。從而於清算中，得否以清
算人未造具清算期內損益表等簿冊，送經監察人審查為由，主張清算人不適任，而聲
請法院解任清算人，即非無疑義。原法院認板橋地院就相對人此項主張未予調查，尚
有未洽云云，不無可議。且原法院認板橋地院應予調查之上開事項，相對人似未提出
證據以為釋明，板橋地院於其裁定中已有所說明。原法院對此未予審酌，逕為廢棄板
橋地院所為裁定，亦欠允洽。再抗告意旨指摘原裁定違背法令，求予廢棄，為有理由
。又聲請解任清算人似應以清算人為相對人。本件相對人以再抗告人為相對人，而非
以清算人陳剛毅為相對人，是否有當，案經發回，應併予注意，附此明。
據上論結，本件再抗告為有理由，依非訟事件法第二十八條、民事訴訟法第四百九十
二條第二項，裁定如主文。
中      華      民      國    八十七    年      四      月    二十三    日
                              最高法院民事第六庭
                                  審判長法官  蕭  亨  國
                                        法官  吳  正  一
                                        法官  楊  隆  順
                                        法官  陳  淑  敏
                                        法官  黃  義  豐
      右正本證明與原本無異
                                              書  記  官
中      華      民      國    八十七    年      五      月      四      日
